【裁判字號】    90,訴,428
【裁判日期】    900628
【裁判案由】    損害賠償
【裁判全文】
臺灣士林地方法院民事判決  九十年度訴字第四二八號
    原      告  甲○○
    被      告  乙○○
右當事人間請求損害賠償事件，本院判決如左：
    主    文
被告應給付原告新台幣伍拾萬元及自民國九十年三月九日起至清償日止，按週年利率
百分之五計算之利息。
原告其餘之訴駁回。
訴訟費用由被告負擔四分之一，餘由原告負擔。
    事    實
甲、原告方面：
一、聲明：被告應給付原告新台幣（下同）二百萬元，及自起訴狀繕本送達翌日起至
    清償日止按週年利率百分之五計算之利息。
二、陳述：
（一）原告與訴外人世呂淑端為夫妻，依民法規定，夫妻間互相負有保有貞操之義務
      ，以維持婚姻之美滿，詎料世呂淑端於八十九年九月間起，連續與被告通姦，
      嚴重破壞夫妻間之圓滿和諧，被告之相姦行為亦造成原告名譽及配偶關係間之
      身分法益產生重大影響，致原告蒙受巨大精神上損害。
（二）被告係一地理風水師，早年曾與原告交好，原告亦以師友之道與之相處，尊敬
      有加。孰料被告以此為晃，接近客戶之家屬，再以花言巧語誘騙其上鉤。原告
      以誠待人，竟引狼入室，使家庭瀕臨破裂邊緣，種種打擊，傷害原告至深。
（三）按民法第一百八十四條第一項規定：「因故意或過失，不法侵害他人之權利者
      ，負損害賠償責任。」；復按同法第一百九十五條第一項、第三項分別規定：
      「不法侵害他人之身體、健康、名譽、自由、信用、隱私、貞操，或不法侵害
      其他人格法益而情節重大者，被害人雖非財產上之損害，亦得請求賠償相當之
      金額。其名譽被侵害者，並得請求回復名譽之適當處分；前二項規定，於不法
      侵害他人基於父、母、子、女或配偶關係之身分法益而情節重大者，準用之。
      」。爰訴請被告賠償原告二百萬元及自起訴狀繕本送達之翌日起至清償日止按
      週年利率百分之五計算之利息為適當，以彌補原告精神上之損害。
三、證據：提出戶籍謄本、各類所得扣繳暨免扣繳憑單各乙件為證。
乙、被告方面：
一、聲明：駁回原告之訴。
二、陳述：對原告主張被告與原告之妻世呂淑端於八十九年九月間起，連續相姦之事
    實自認，惟被告教育程度不佳、不識字，之前雖作過裝潢木工，也幫人看過風水
    ，然目前並無工作，僅靠拾荒維生，目前亦無與世呂淑端有所往來，原告請求被
    告賠償二百萬元，衡情實在過高，依被告的經濟狀況，最多只能賠償二十萬元。
三、證據：提出戶籍謄本乙件為證。
丙、本院依職權調閱本院八十九年度易字第一一五五號被告乙○○、世呂淑端妨害家
    庭案卷。
    理      由
一、本件原告主張與訴外人世呂淑端為夫妻，詎料於八十九年九月間起，被告連續與
    世呂淑端相姦，造成原告名譽及配偶關係間之身分法益產生重大影響，致原告蒙
    受巨大精神上損害，依民法第一百八十四條第一項、第一百九十五條第一項、第
    三項之規定，訴請被告賠償二百萬元及自起訴狀繕本送達之翌日起至清償日止按
    週年利率百分之五計算之利息等語。被告則自認與世呂淑端相姦之事實，但以教
    育程度不佳、目前並無工作，僅靠拾荒維生，亦無與世呂淑端有所往來，最多只
    能賠償原告二十萬元等語資為抗辯。
二、原告主張與訴外人世呂淑端為夫妻，詎料於八十九年九月間起，被告連續與世呂
    淑端相姦，並經本院以八十九年度易字第一一五五號刑事判決判處被告有期徒刑
    四月之事實，業據原告提出戶籍謄本乙紙為證，並經本院依職權調閱本院八十九
    年度易字第一一五五號被告乙○○、世呂淑端妨害家庭案卷審核無誤，且為被告
    所自認，原告之主張應堪信為真實。
三、按因故意或過失，不法侵害他人之權利者，負損害賠償責任；不法侵害他人之身
    體、健康、名譽、自由、信用、隱私、貞操，或不法侵害其他人格法益而情節重
    大者，被害人雖非財產上之損害，亦得請求賠償相當之金額。其名譽被侵害者，
    並得請求回復名譽之適當處分；前項規定，於不法侵害他人基於父、母、子、女
    或配偶關係之身分法益而情節重大者，準用之，民法第一百八十四條第一項前段
    、第一百九十五條第一項、第三項分別定有明文。又夫妻為求共同生活之圓滿及
    幸福，互負忠實之義務，其表現在身體上者即夫妻均不得將自己的身體與第三人
    發生情慾之行為，茍配偶之一方行為不誠實，自係破壞婚姻生活之圓滿安全及幸
    福，對他方基於配偶關係之身分法益造成侵害。本件被告與原告之妻世呂淑端相
    姦之行為，足以侵害原告夫妻間之生活圓滿、安全及幸福之權利，且其侵害原告
    之身分法益，衡其情節應屬重大，原告主張其精神受有相當之痛苦，與常情無違
    ，應堪採信，是原告依民法第一百八十四條第一項前段、第一百九十五條第三項
    之規定，訴請被告賠償其非財產上之損害，於法有據。
四、經查，原告為中學畢業，任外務人員，月薪一至二萬元不等，此有各類所得扣繳
    暨免扣繳憑單乙紙足憑；被告教育程度不佳、不識字，曾任木工、風水師等業。
    本院斟酌兩造之學歷、職業、經濟能力，及原告已與其配偶分居，被告與原告配
    偶相姦時間約有一月，對原告婚姻生活之圓滿、安全及幸福所造成破壞之程度，
    並導致原告所受精神之痛苦等一切情狀，認原告請求之非財產上損害賠償以五十
    萬元為相當。從而，原告依侵權行為之法律關係，請求被告給付五十萬元及自起
    訴狀繕本送達翌日即九十年三月九日起至清償日止按週年利率百分之五計算之利
    息，洵屬有據，自應准許。逾此部分之請求，為無理由，應予駁回。
據上論結，原告之訴一部為有理由，一部為無理由，依民事訴訟法第七十九條但書，
判決如主文。
中      華      民      國    九十      年      六      月    二十八    日
                                    臺灣士林地方法院民事第二庭
~B法      官  劉穎怡
右為正本係照原本作成。
如對本判決上訴須於判決送達後廿日內向本院提出上訴狀。
中      華      民      國    九十      年      七      月      三      日
~B法院書記官  陳雪麗


司法院資訊處製作；財團法人民間司法改革基金會備份。
